【裁判字號】    99,易,1702
【裁判日期】    990929
【裁判案由】    詐欺
【裁判全文】
臺灣高雄地方法院刑事判決              99年度易字第1702號
公  訴  人  臺灣高雄地方法院檢察署檢察官
被      告  乙○○
上列被告因詐欺案件，經檢察官提起公訴（99年度偵字第18705
號）及移送併案審理（99年度偵字第24778 號），本院判決如下
：
    主  文
乙○○幫助犯詐欺取財罪，處拘役伍拾伍日，如易科罰金，以新
臺幣壹仟元折算壹日。
    事  實
一、乙○○明知目前國內社會上層出不窮之不法份子為掩飾渠等
    不法行徑，避免執法人員之追究及處罰，經常利用他人之存
    款帳戶之存摺、提款卡及密碼轉帳，以確保犯罪所得之不法
    利益並掩人耳目，因此，在客觀可以預見一般取得他人金融
    存款帳戶使用之行徑，常與財產犯罪所需有密切關連。然其
    竟基於縱有人持其所有之帳戶作為詐欺之犯罪工具，亦不違
    背其本意之幫助詐欺取財犯意，於民國99年3 月19日17時許
    ，在甲○○○○鎮統一超商曾文店內，以宅急便配送方式，
    將其所申設中華郵政股份有限公司（下稱中華郵政）鳳山鳳
    松路郵局帳號00000000000000號帳戶之存摺、提款卡及密碼
    ，交付予姓名年籍不詳、自稱「阿杰」之成年人。嗣該人取
    得乙○○之帳戶存摺、提款卡及密碼等物後，即與其所屬之
    詐騙集團成員共同基於意圖為自己不法所有之詐欺取財犯意
    聯絡，由詐欺集團成員分別於：(一)99年3 月20日17時20分許
    ，打電話向丙○○佯稱路購物誤設定為分期繳納，且因帳戶
    存款不足無法扣款，需時處理為詐術，致丙○○誤信為真而
    陷於錯誤，依詐騙集團成員指示，於當日18時31分許，在台
    中縣沙鹿鎮○○○路與東晉路口之便利商店內提款機，以提
    款卡轉帳新台幣（下同）29,989元至乙○○上開鳳松路郵局
    帳戶內。(二)99年3 月20日19時42分許，致電黃信議誆稱其在
    網路購物時付款之設定錯誤，如不更正，將遭溢扣款項云云
    為詐術，致黃信議陷於錯誤，遂依詐騙集團成員指示前往操
    作提款機，而於同日20時50分許以提款卡轉帳15,989元至乙
    ○○上開鳳松路郵局帳戶內。嗣因丙○○、黃信議發覺受騙
    報警處理，始循線查獲上情。
二、案經臺南縣警察局麻豆分局及高雄縣政府警察局鳳山分局報
    告臺灣高雄地方法院檢察署檢察官偵查起訴及移送併辦。
    理  由
壹、證據能力部分：
    按被告以外之人於審判外之陳述，雖不符刑事訴訟法第159
    條之1 至第159 條之4 之規定，而經當事人於審判程序同意
    作為證據，法院審酌該言詞陳述或書面陳述作成時之情況，
    認為適當者，亦得為證據；又當事人、代理人或辯護人於法
    院調查證據時，知有第159 條第1 項不得為證據之情形，而
    未於言詞辯論終結前聲明異議者，視為有前項之同意，刑事
    訴訟法第159 條第1 項、第159 條之5 分別定有明文。查本
    案判決所引用各項證據（含傳聞證據、非傳聞證據及符合法
    定傳聞法則例外之證據）之證據能力，檢察官、被告乙○○
    於本院審判程序時，均表示無意見，並同意引為證據，且於
    本院言詞辯論終結前，對於卷附具有傳聞證據性質之證據，
    既均已知其情，卻未聲明異議，本院認該具有傳聞證據性質
    之證據，亦無任何違法取證之不適當情形，以之作為證據使
    用係屬適當，自均具有證據能力。
貳、實體部分：
一、訊據被告乙○○固坦承將上開鳳松路郵局帳戶之存摺、提款
    卡、密碼交予真實姓名年籍不詳之成年男子「阿杰」，惟矢
    口否認有何幫助詐欺之犯意，並辯稱：與「阿杰」是在UT網
    站聊天室認識，雖不知道「阿杰」之真實姓名，然因「阿杰
    」說他的信用不好，要向我借帳戶1 個月，並表明用完即會
    寄還，心想「阿杰」應不是壞人，應不會被拿去做壞事，且
    帳戶內亦沒有多少存款，雖係母親平日匯生活費給我所用之
    帳戶，及以該提款卡提領花用，仍基於幫助朋友之好意，答
    應借他，不知道該帳戶會被作為詐欺使用云云。經查：
  (一)上開鳳松路郵局帳戶為被告所申設，業經被告坦承不諱，並
    有被告上開郵局帳戶之開戶基本資料在卷可稽（臺南縣警察
    局麻豆分局偵查卷第11至14頁）。又被害人丙○○、黃信議
    等人分別於上開時、地，遭詐欺集團成員以電話詐騙，致渠
    等陷於錯誤，而依指示以匯款方式，分別將29,989元、15,9
    89元轉帳至被告申設之前開帳戶內等情，亦據證人即被害人
    丙○○、黃信議於警詢時指訴綦詳，復有被告上開帳戶交易
    明細查詢單、國泰世華銀行自動櫃員機、台新銀行自動櫃員
    機交易明細表、臺中縣警察局清水分局沙鹿分註所受理丙○
    ○報案紀錄表、受理詐騙帳戶通報警示簡便格式表、內政部
    警政署反詐騙諮詢專線紀錄表、臺中縣警察局清水分局沙鹿
    分駐所金融機構聯防機制通報單等影本各1 份附卷足參（上
    開警卷第4 頁、第14頁至21頁，臺灣高雄地方法院檢察署99
    年度偵字第24778 號卷第3 頁），堪認被告上開帳戶確曾遭
    詐欺集團所使用，並向被害人丙○○、黃信議等人詐取前揭
    所述之款項事實甚明。
  (二)按刑法上之故意，可分為直接故意與不確定故意（間接故意
    ），所謂「不確定故意」，係指行為人對於構成犯罪之事實
    ，預見其發生而其發生並不違背其本意者，刑法第13條第2
    項定有明文。又金融機構帳戶因事關存戶個人財產權益之保
    障，與存戶之存摺、印章、提款卡及密碼結合，其專屬性、
    私密性更形提高，除非本人或與本人具密切之關係者，難認
    有何理由可自由流通使用該存摺、印章、提款卡及密碼，一
    般人亦應有妥為保管以防免他人盜用之認識，縱有特殊情況
    偶有將上揭物品交付他人之須，亦必深入瞭解其用途後再行
    提供使用。且金融機構帳戶為個人理財工具，申請開設金融
    機構帳戶並無任何特殊之限制，一般民眾皆可以存入最低開
    戶金額之方式申請之，並可在不同之金融機構申請數個帳戶
    使用，應為眾所週知之事實，而時下以電話詐騙促使被害人
    以操作金融機構自動櫃員機而詐取金錢之行為甚為猖獗，且
    廣為媒體報導，並經政府相關機關呼籲，則依一般人之社會
    生活經驗，苟不以自己名義申請開戶，卻使用他人之帳戶，
    其目的極可能利用該帳戶供作非法詐財之用，實應可揣知。
    對此被告既自承知之甚詳，卻仍將上開郵局帳戶之存摺、提
    款卡及密碼交付在網路上偶遇聊天且不知真實姓名，並自陳
    信用不好之友人「阿杰」使用，而未起疑加以拒絕，自與常
    情有違，是其辯稱「阿杰」應不會用於犯罪云云，實委無足
    採。又該帳戶係被告母親平日轉匯生活費與被告所用之帳戶
    ，及被告用以提領花用之提款卡，是該帳戶內必常有款項進
    出，此有前開帳戶交易明細表附卷可稽（上開警卷第14頁）
    ，衡情被告自深知持有該帳戶、提款卡及知悉密碼之人，即
    得對該帳戶為存提款之行為，則佐以被告亦自承知悉帳戶提
    供予他人，有可能成為他人犯罪之工具，卻仍率爾交付予信
    用不好，不知真實姓名之友人「阿杰」使用，且於寄交後即
    未再與之連絡，足認被告應預見上開帳戶將被不法之徒用於
    犯罪贓款之匯入流出，亦不違反本意，而有幫助詐欺集團利
    用其帳戶犯罪之不確定故意至明。綜上所述，被告主觀上有
    幫助他人詐欺取財之不確定故意，且被害人丙○○、黃信議
    亦因受詐騙而有匯款至被告前開郵局帳戶內之客觀事實，本
    件事證明確，被告之犯行洵堪認定，應依法論科。
二、按刑法上之幫助犯，係指以幫助之意思，對於正犯之犯罪行
    為予以助力，而未參與實施犯罪之行為者而言，最高法院19
    年上字第1984號、49年台上字第77號判例意旨可資參照，亦
    即行為人如未參與實施犯罪構成要件之行為，且係出於幫助
    之意思提供助力，即屬幫助犯，而非共同正犯。查本件被告
    提供其所有之中華郵政鳳松路郵局帳戶存摺、提款卡及密碼
    與他人使用，使詐欺集團作為實施詐欺取財之犯罪工具，其
    單純提供帳戶供人使用之行為，並不等同於向被害人施加詐
    術之行為，且亦無證據證明被告有參與詐欺取財犯行之構成
    要件行為，是被告提供帳戶供人使用之行為，係對於該詐欺
    集團遂行詐欺取財犯行，資以助力。核被告所為，係犯刑法
    第30條第1 項前段、第339 條第1 項之幫助詐欺取財罪。被
    告以一提供上開帳戶之行為，幫助詐騙集團成員分別詐取被
    害人丙○○、黃信議之財物，係屬一行為同時觸犯幫助詐欺
    取財罪，為想像競合犯，應依刑法第55條規定，從一重處斷
    。又被告並未實際參與詐欺犯行，所為幫助犯情節較正犯輕
    微，爰依刑法第30條第2 項規定，減輕其刑。本院審酌被告
    為智慮健全、具一般社會生活經驗之大二學生，竟恣意將帳
    戶存摺、提款卡及密碼提供不詳人士使用，危害社會治安及
    金融交易安全，並使犯罪之追查趨於複雜，所為實不足取，
    惟念其並無犯罪前科，素行尚稱良好，雖未坦承犯行，仍知
    其交付帳戶、提款卡致人受害之行為非是，且非實際從事詐
    騙之人，惡性較輕，並考量其動機、手段、迄今仍未與被害
    人達成和解、或提出任何證據證明已賠償被害人之損失等一
    切情狀，量處如主文所示之刑，並諭知易科罰金之折算標準
    ，以資懲儆。
據上論斷，應依刑事訴訟法第299 條第1 項前段，刑法第30條第
1 項前段、第2 項、第339 條第1 項、第55條、第41條第1 項前
段，刑法施行法第1 條之1 ，判決如主文。
本案經檢察官丁○○到庭執行職務。
中    華    民    國    99    年    9     月    29    日
                  刑事第二庭審判長  法  官  李政庭
                                    法  官  陳航代
                                    法  官  柯彩燕
以上正本證明與原本無異。
如不服本判決應於收受送達後10日內向本院提出上訴書狀，並應
敘述具體理由；如未敘述上訴理由者，應於上訴期間屆滿後20日
內向本院補提理由書（均須按他造當事人之人數附繕本）「切勿
逕送上級法院」。
中    華    民    國    99    年    10    月    1     日
                                    書記官  莊永利
附錄犯罪科刑法條：
中華民國刑法第30條
（幫助犯及其處罰）
幫助他人實行犯罪行為者，為幫助犯。雖他人不知幫助之情者，
亦同。
幫助犯之處罰，得按正犯之刑減輕之。
中華民國刑法第339條
（普通詐欺罪）
意圖為自己或第三人不法之所有，以詐術使人將本人或第三人之
物交付者，處 5 年以下有期徒刑、拘役或科或併科 1 千元以下
罰金。
以前項方法得財產上不法之利益或使第三人得之者，亦同。
前二項之未遂犯罰之。

司法院資訊處製作；財團法人民間司法改革基金會備份。
